【裁判字號】    95,交聲,149
【裁判日期】    950313
【裁判案由】    聲明異議
【裁判全文】
臺灣臺中地方法院交通事件裁定         95年度交聲字第149號
原處分機關  交通部公路總局臺中區監理所
受 處分 人  甲○○
上列受處分人因違反道路交通管理處罰條例案件，對於交通部公
路總局臺中區監理所於中華民國九十五年一月十八日所為之處分
（原處分案號：中監違字第裁六０－Ｐ00000000號），
聲明異議，本院裁定如下：
    主      文
原處分撤銷，發回交通部公路總局臺中區監理所另為裁決。
    理      由
一、按汽車駕駛人在道路收費停車處所停車，未依規定繳費，主
    管機關應書面通知駕駛人於七日內補繳，並收取必要之工本
    費用，逾期再不繳納，處新臺幣（下同）三百元罰鍰，道路
    交通管理處罰條例第五十六條第二項定有明文（按該條例第
    五十六條第一項第十一款之規定，業經修正為同條第二項，
    並經總統於民國九十四年二月五日以華總一義字第０九四０
    ００一七七三一號令公布，且經行政院於同年七月五日以院
    臺交字第０九四００二九二八六號令發布定自九十四年九月
    一日施行）。
二、本件異議人即受處分人（下稱受處分人）邱婉茹於民國九十
    四年八月十五日十九時三十三分許，駕駛其所有車牌號碼六
    Ｖ－九六一七號自用小客車，在花蓮縣花蓮市○○路○○街
    收費停車處所停車，而未依規定繳納停車費，經花蓮縣警察
    局以受處分人有違反修正前道路交通管理處罰條例第五十六
    條第一項第十一款規定之行為掣發九十四年十月二十九日花
    警交字第Ｐ00000000號舉發違反道路交通管理事件
    通知單予以舉發，嗣受處分人於應到案日期前到案，經原處
    分機關函請花蓮縣警察局調查結果，仍認受處分人有上開違
    規行為，原處分機關乃依修正前道路交通管理處罰條例第五
    十六條第一項第十一款及違反道路交通管理事件統一裁罰基
    準表等規定，於九十五年一月十八日以中監違字第裁六０－
    Ｐ00000000號裁決書裁處六百元罰鍰。
三、按違反道路交通管理事件統一裁罰基準及處理細則第五條規
    定，處理違反道路交通管理事件，有關文書送達之程序，依
    行政程序法之規定。而送達，於應受送達人之住居所、事務
    所或營業所為之。但在行政機關辦公處所或他處會晤應受送
    達人時，得於會晤處所為之；於應送達之處所不獲會晤應受
    送達人時，得將文書付與有辨別事理能力之同居人、受雇人
    或應送達處所之接收郵件人員，行政程序法第七十二條第一
    項及第七十三條第一項分別定有明文，是送達若於行政機關
    辦公處所或他處會晤應受送達人，得於會晤處所為之；若將
    文書付與有辨別事理能力之同居人，則需以於應送達之處所
    （應受送達人之住居所、事務所或營業所）不獲會晤應受送
    達人為要件。本件應受送達人為受處分人邱婉茹，而依卷附
    交通部公路總局臺中區監理所送達證書所載，前述裁決書係
    於九十五年一月十八日在交通部公路總局臺中區監理所之辦
    公處所為送達，揆諸前開行政程序法第七十二條第一項但書
    之規定，自需會晤應受送達人即受處分人本人始得為送達，
    乃本件卻將應送達之裁決書於該辦公處所逕交付予受處分人
    之同居人武子鈺簽收，既非於應送達之處所（應受送達人之
    住居所、事務所或營業所）不獲會晤應受送達人，即將裁決
    書付予同居人，其送達自難謂為合法，是受處分人雖遲至九
    十五年二月九日始提出異議，仍不得遽行論斷其異議已逾二
    十日之法定期限而認為不合法律上程式予以程序駁回，本件
    仍應就原處分之適法性為實質之審究，合先敘明。
四、本件受處分人邱婉茹固不否認駕駛其所有之前揭車輛，於前
    開時、地停放於停車位之事實，惟矢口否認有任何違反道路
    交通管理處罰條例規定之行為，辯稱：伊並未收到停車繳費
    通知單等語。
五、按總統於九十四年二月五日以華總一義字第０九四０００一
    六八四一號令公布，並自九十五年二月五日開始施行之行政
    罰法第五條規定：「行為後法律或自治條例有變更者，適用
    行政機關最初裁處時之法律或自治條例。但裁處前之法律或
    自治條例有利於受處罰者，適用最有利於受處罰者之規定。
    」，是行政機關於行為人違反行政法裁處時，適用裁處時之
    法律，但裁處前之法律有利於行為人者，適用最有利於行為
    人之法律。而所謂裁處，包括訴願、行政訴訟之決定或判決
    ；又所謂裁處不以原處分機關之行為為限，凡在覆查、訴願
    以迄行政訴訟中，尚未裁處確定之案件均有從新從輕原則之
    適用，最高行政法院八十九年九月十三日八十九年度九月份
    第一次庭長法官聯席會議決議意旨及最高行政法院八十六年
    判字第六七四號判決意旨分別同此見解，則對違反行政法之
    行為人為裁處時，除裁處前之法律有利於行為人外，自應以
    裁處時之法律為裁處之依據。而道路交通管理處罰條例所定
    罰鍰、吊扣證照、記點之裁罰，本屬行政罰之性質（參照上
    開行政罰法第一條、第二條亦將罰鍰、吊扣證照、記點之處
    分均定為行政罰），從而，本件關於受處分人邱婉茹逾期未
    繳納停車費之行為，應適用前開行政罰法第五條所明定之「
    從新從輕原則」，經比較新舊法之結果，認修正後之新法較
    有利於受處分人，依照上開說明，本件自應適用修正後道路
    交通管理處罰條例第五十六條第二項之規定。是以，原處分
    機關依據修正前道路交通管理處罰條例第五十六條第一項第
    十一款規定對受處分人裁處罰鍰，固非無據，然修正後道路
    交通管理處罰條例第五十六條第二項既就汽車駕駛人在道路
    收費停車處所停車，未依規定繳費之行為，規定主管機關應
    先以書面通知駕駛人於七日內補繳，並收取必要之工本費用
    ，於駕駛人逾期仍未繳納時，始可處以三百元罰鍰，顯較有
    利於受處罰者，是本件自應由本院將原處分撤銷，由原處分
    機關詳為審究後，另為適法之處分。
六、據上論斷，應依道路交通案件處理辦法第二十條前段，裁定
    如主文。
中    華    民    國    95    年    3    月     13    日
                  交通法庭  法  官  陳思成
上正本證明與原本無異。
如不服本裁定，應於送達後五日內，向本院提出抗告狀。
                            書記官  王嘉麒
中    華    民    國    95    年    3    月     13    日


司法院資訊處製作；財團法人民間司法改革基金會備份。
